【裁判字號】    97,交上易,636
【裁判日期】    970515
【裁判案由】    過失傷害
【裁判全文】
臺灣高等法院臺中分院刑事判決       97年度交上易字第636號
上  訴  人  台灣臺中地方法院檢察署檢察官
上  訴  人
即  被  告  戊○○
選任辯護人  林伸全律師
上列上訴人因被告過失傷害案件，不服臺灣臺中地方法院96年度
交易字第462號中華民國96年12月27日第一審判決(起訴案號：臺
灣臺中地方法院檢察署96年度偵字第10469號)，提起上訴，本院
判決如下：
    主  文
上訴駁回。
    犯罪事實及理由
一、本案經本院審理結果，認第一審判決認事用法及量刑均無不
    當，應予維持，並引用第一審判決書記載之事實、證據及理
    由（如附件）。
二、檢察官上訴意旨略以：告訴人乙○○因本件車禍頭部受創，
    經持續治療仍有後遺症，恐難以復原，告訴人身體及精神承
    受極大痛苦，原審未慮及此，僅判處被告有期徒刑 3月，減
    為有期徒刑 1月又15日，量刑容有過輕等語；被告上訴意旨
    略以：本件交通事故發生的原因，係告訴人騎乘機車行經肇
    事地點，疏未注意車前狀況，未發現對向車道有被告之車輛
    正行駛靠近中，即貿然左轉，致其機車撞擊被告車輛之左前
    側葉子板，告訴人對本件交通事故之發生自有過失，而被告
    當時係屬直行車，依道路交通安全規則第 102條第1項第2款
    之規定，告訴人騎乘機車行經該肇事路口，應暫停讓被告之
    自小客車先行，被告為享有路權之人，況被告當時係依行車
    速限駕駛車輛，於發現告訴人騎乘機車違規貿然左轉後，已
    立即採取踩煞車、向右偏移之方法欲閃避之，足見被告駕車
    已注意車前狀況，並採取必要之安全措施，然仍無法避免本
    件車禍之發生，被告對此事故之發生並無過失，原審未查，
    遽認被告應負過失傷害之罪責，認事用法容非妥適等語。
三、經查：
  (一)按汽車行經無號誌之交岔路口，應減速慢行，作隨時停車之
    準備，道路交通安全規則第93條第1項第2款定有明文。本件
    依被告之自小客車遺留於肇事現場之煞車痕推算，其當時之
    車速約為40至50公里等情，業據原審於判決書中論述甚詳（
    見原審判決書第2、3頁之理由欄一、(二)部分說明），核與證
    人即臺中縣警察局交通隊員警丙○○於本院證述之情節相符
    （見本院卷第61頁）。查，依道路交通事故調查報告表(一)所
    載（見偵查卷第23頁），肇事當地路段之行車速限為每小時
    50公里，被告駕駛自小客車雖無超速之違規，然依道路交通
    安全規則第93條第1項第2款之規定，被告於行經無號誌之交
    岔口，不僅須依速限行駛，更「應減速慢行，作隨時停車之
    準備」，但依被告之自小客車遺留於肇事現場之煞車痕長度
    （左前輪為9.5公尺、右前輪為11.3公尺)，及該煞車痕之長
    度延伸至整個路口之情形觀之，被告當時行車之速限雖無超
    速之違規，但其行駛至無號誌之交岔路口時，確未減速慢行
    至隨時可以停車之準備，否則豈能留有如此長度之煞車痕，
    被告之行為顯有違反道路交通安全規則第93條第1項第2款之
    規定，並致告訴人受傷，被告自應負過失傷害之罪責。雖告
    訴人騎乘機車行經無號誌之交岔路口左轉彎，未讓直行之被
    告先行，為肇事之主因，但仍無法解免被告應負之過失罪責
    。又本件車禍有關被告之自小客車第一撞擊點係在左前保險
    桿之位置，而機車則係腳踏區右前側之護板，被告自小客車
    之左前保險桿係新的撞痕等情，亦據證人即當天處理車禍現
    場之員警丁○○於本院證述在卷（見本院卷第59頁反面），
    故依兩車之撞擊位置研判，本件車禍應係被告之自小客車煞
    車不及，致其左保險桿撞擊告訴人機車腳踏區之右側護板無
    疑，而此亦核與證人丙○○於本院證稱：以告訴人機車撞擊
    的位置及走向判斷，本案應是被告之車子撞到告訴人之機車
    等語相符（見本院卷第60頁反面）。是被告上訴意旨猶執其
    係直行車，為享有路權之人，且本案係告訴人撞到其自小客
    車等語，指摘原判決不當，而未注意其確有上開違規（即應
    減速慢行，作隨時停車之準備），且係其撞擊被告之機車等
    情，其上訴為無理由，應予駁回。至本案經送臺灣省臺中縣
    區行車事故鑑定委員會鑑定結果雖認：告訴人駕駛機車行經
    岔路口左轉未讓直行車先行，且未行達岔路中心處即占用來
    車道搶先左轉，為肇事原因，被告駕駛自小客車無肇事因素
    等情（見原審卷第42、43頁），然該鑑定疏未審酌被告有違
    反道路交通安全規則第93條第1項第2款之情形，其所為之鑑
    定即不足採為有利於被告之認定，附此敘明。
  (二)次按刑之量定，係實體法上賦予法院得自由裁量之事項，倘
    其未逾越法律所規定之範圍，又未明顯違背正義，即不得任
    意指摘為違法。本件原審量刑時，已依刑法第57條之規定審
    酌被告應負之過失程度、告訴人所受之傷害、被告肇事後否
    認犯行之犯後態度、及尚未與告訴人達成和解等一切情狀，
    量處罪刑，經核並未逾越法律所規定之範圍，又無明顯違背
    正義，公訴人雖執前詞指摘原判決不當，然本案法定最重本
    刑為有期徒刑 6月，且告訴人就本件車禍之發生應負主要之
    過失責任，是原審量處被告有期徒刑 3月，應無量刑過輕之
    情形。又被告係因其犯罪時間在 96年4月24日以前，合於中
    華民國96年罪犯減刑條例之規定，而減為有期徒刑 1月又15
    日，亦不能因其後之減刑結果，而認原審量刑過輕，併此敘
    明。
  (三)本案檢察官及被告之上訴，均無理由，均應予駁回。
三、據上論斷，應依刑事訴訟法第373條、第368條，判決如主文
    。
本案經檢察官甲○○到庭執行職務。
中    華    民    國    97    年    5    月    15    日
            刑事第十庭    審判長法  官  林  照  明
                                法  官  林  欽  章
                                法  官  蔡  名  曜
上列正本證明與原本無異。
不得上訴。
                                書記官  劉  恒  宏
中    華    民    國    97    年    5     月    20    日
附件
臺灣臺中地方法院刑事判決             96年度交易字第462號
公  訴  人  臺灣臺中地方法院檢察署檢察官
被      告  戊○○  男  21歲（民國74年9月17日）
                    身分證統一編號：Ｚ000000000號
                    住臺中縣霧峰鄉○○○路62巷5弄9號
                    居臺中縣大里市○○路160巷15號
上列被告因過失傷害案件，經檢察官提起公訴（九十六年度偵字
第一○四六九號），本院判決如下：
    主    文
戊○○因過失傷害人，處有期徒刑參月，如易科罰金，以新臺幣
壹仟元折算壹日，減為有期徒刑壹月又拾伍日，如易科罰金，以
新臺幣壹仟元折算壹日。
    犯罪事實
一、戊○○於民國九十五年十月二十八日下午某時許，駕駛車牌
    號碼Ｑ五─五三二五號自用小客車，沿臺中縣太平市○○路
    往長億六街方向直行，於同日十八時五十三分許，行至太平
    市光德橋東端無號誌之交岔路口時，原應注意行至無號誌之
    交岔路口，應減速慢行，作隨時停車之準備，而依當時天候
    、路況、視距，並無不能注意之情事、竟疏未注意，未減速
    慢行，適有乙○○騎乘車牌號碼ＳＹＢ─○○三號機車，沿
    臺中縣太平市○○○街進入光德橋西端欲左轉往光興街七三
    三巷，亦疏未注意對向來車即冒然左轉，致遭戊○○所駕駛
    之前開自用小客車撞及乙○○所駕駛之上開機車右前方護板
    ，乙○○因之人車倒地，而受有頭部外傷併腦震盪，合併短
    暫意識喪失、右腰、右上背、右大腿、左肩、左下肢及左腳
    多處擦傷、雙側髖部挫擦傷、左候枕部頭皮下血腫、頸部扭
    拉傷、牙齒挫傷等傷害。嗣戊○○於肇事後，於有偵查權限
    之公務員發覺犯罪之前，向到場之員警坦承為肇事者，陳述
    肇事經過自首而接受裁判。
二、案經乙○○訴由臺灣臺中地方法院檢察署檢察官偵查起訴。
    理    由
一、訊據被告戊○○固坦承有於上揭時、地因駕車撞及乙○○騎
    乘之機車，致乙○○人車倒地，而受有受有頭部外傷併腦震
    盪，合併短暫意識喪失、右腰、右上背、右大腿、左肩、左
    下肢及左腳多處擦傷、雙側髖部挫擦傷、左候枕部頭皮下血
    腫、頸部扭拉傷、牙齒挫傷等傷害，惟矢口否認有任何過失
    傷害之犯行，辯稱：伊是直行車，享有路權，是被害人來撞
    伊，伊無過失可言等語。經查：
(一)、被告戊○○於上揭時、地因駕車撞及乙○○騎乘之機車，致
    乙○○人車倒地，而受有受有頭部外傷併腦震盪，合併短暫
    意識喪失、右腰、右上背、右大腿、左肩、左下肢及左腳多
    處擦傷、雙側髖部挫擦傷、左候枕部頭皮下血腫、頸部扭拉
    傷、牙齒挫傷等傷害等情，有國軍臺中總醫院附設民眾診療
    服務處診斷證明書、犯罪現場照十四張、調解不成立證明書
    、道路交通事故現場圖、道路交通事故調查報告表(一)、(二)、
    臺中縣警察局霧峰分局太平交通小隊處理道路交通事故談話
    紀錄表、犯罪現場照十一張、臺中縣警察局道路交通事故初
    步分析研判表、犯罪現場照二十四張（偵卷第三、六至一三
    、一六、二二至二六、二八至三三、三五、三六、四○至四
    三頁）等附卷可按，堪可認定。
(二)、按汽車行經無號誌之交岔路口，應減速慢行，作隨時停車之
    準備，道路交通安全規則第九十三條第一項第二款定有明文
    。查前開肇事路口，為無號誌交岔路口，而本件被告駕車行
    經上開無號誌之交岔路口肇事後，被告所駕駛車輛之煞車痕
    ，左前輪為九點五公尺、右前輪為十一點三公尺，有道路交
    通事故現場圖一份在卷可憑（偵卷第二二頁）。而被告亦自
    承肇事前之行車速度為四十公里等語，參照一般公路煞車距
    離、行車速度對照表，行車速度四十公里時，其煞車距離為
    新築瀝青七點四公尺、一年至三年瀝青八點四公尺、三年以
    上瀝青九公尺，足見被告肇事前行車速度約為四、五十公里
    左右應可採信，此有一般公路煞車距離、行車速度對照表在
    卷可參。又依卷附之道路交通事故現場圖可知，前開無號誌
    交岔路口僅約九公尺左右（此觀被告左前輪煞車痕係自路口
    之一端延申之另一端，其雖非直線，總長為九點五公尺，而
    路口以直線計算，自較九點五公尺為短），而被告行經前開
    路口猶以時速四、五十公里之速度前行，惟時速四十公里之
    煞車距離為七點四公尺至九公尺之間，於交岔路口遇緊急事
    故，當無法於交岔路口立即煞停避免危險，且依被告實際之
    煞車痕達九點五公尺至十一點三公尺間，延申至整個路口。
    是以，被告顯有於行經交岔路口未減速慢行，作隨時停車之
    準備之行為，而依當時之天候、路況、視距，並無並能注意
    之情事，竟疏未注意及此，被告自有過失。且本件車禍經送
    臺灣省車輛行車事故鑑定覆議委員會覆議結果，亦同此見解
    ，認被告駕駛自小客車，行經無號誌之交岔路口，未減速慢
    行，且未注意車前狀況，為肇事次因，此有該會九十六年十
    一月二日府覆議字第○九六一○九四四號函附之覆議意見書
    在卷可參（本院卷第六八至七○頁）。準此，被告駕車有確
    有上開過失，且其過失與告訴人受傷間有相當因果關係甚明
    。
(三)、綜上可知，被告所為之上開辯解，顯不足採。本件事證明確
    ，被告犯行堪以認定。
二、核被告戊○○所為，係犯刑法第二百七十六條第一項前段之
    過失傷害罪。又被告於肇事後，即留在現場，於有偵查權限
    之公務員發覺犯罪之前，向到場之員警陳述肇事經過，此有
    臺中縣警察局霧峰分局太平交通小隊警員丁○○制作之臺中
    縣警察局道路交通事故肇事人自首情形紀錄表一份在卷足憑
    ，被告自首而接受裁判，所犯過失傷害犯行，爰依刑法第六
    十二條前段之規定減輕其刑。爰審酌被告無前科素行良好（
    有臺灣高等法院被告前案紀錄表在卷可按），被告之過失程
    度與被害人所受之傷害，且未與被害人即告訴人乙○○達成
    和解，暨被告犯後否認犯行之犯後態度，與其犯罪之目的、
    手段等一切情狀，量處如主文所示之刑，並諭知易科罰金之
    折算標準。又本件被告所犯過失傷害犯罪時間，在九十六年
    四月二十四日以前，其所犯過失傷害罪，合於減刑要件，應
    依中華民國九十六年罪犯減刑條例第二條第一項第三款之規
    定，將所宣告之有期徒刑減其二分之一，並諭知易科罰金之
    折算標準。
據上論斷，應依刑事訴訟法第二百九十九條第一項前段、刑法第
二百八十四條第一項前段、第六十二條前段、第四十一條第一項
前段，刑法施行法第一條之一第一項、第二項前段，中華民國九
十六年罪犯減刑條例第二條第一項第三款、第七條、第九條，判
決如主文。
本案經檢察官張容姍到庭執行職務。
中    華    民    國    96    年    12    月    27    日
                        刑事第十四庭  法  官  劉逸成
上正本證明與原本無異。
如不服本判決，應於送達後十日內向本院提出上訴狀（須附繕本
），上訴於臺灣高等法院臺中分院。
上訴書如未敘述理由，應於上訴期間屆滿後20日內補提理由書於
本院。
                                      書記官  高勳楠
中    華    民    國    96    年    12    月    27    日
附錄論罪科刑法條：
中華民國刑法第284條
因過失傷害人者，處六月以下有期徒刑、拘役或五百元以下罰金
，致重傷者，處一年以下有期徒刑、拘役或五百元以下罰金。
從事業務之人，因業務上之過失傷害人者，處一年以下有期徒刑
、拘役或一千元以下罰金，致重傷者，處三年以下有期徒刑、拘
役或二千元以下罰金。


司法院資訊處製作；財團法人民間司法改革基金會備份。
